高雄高等行政法院判決
　　　　　　　　　　　　　　　　　　 94年度訴字第00229號
　　　　　　　　　　　　　　　.
原　　　告　甲○○
　　　　　　乙○○
　　　　　　丙○○○
　　　　　　丁○○
　　　　　　戊○○
　　　　　　己○○
兼　共　同
訴訟代理人　庚○○
被　　　告　財政部台灣省南區國稅局
代　表　人　辛○○　局長
訴訟代理人　壬○○
上列當事人間因申請抵繳遺產稅事件，原告不服財政部中華民國
九十四年二月五日台財訴字第０九三００五０二二二０號訴願決
定，提起行政訴訟。本院判決如下：
    主  文
原告之訴駁回。
訴訟費用由原告負擔。
　  事  實
甲、事實概要：
    緣原告之父即被繼承人周招鑒於民國（下同）九十一年二月
    十二日死亡，原告於九十一年十月十八日辦理遺產稅申報，
    經被告核定遺產總額為新台幣（下同）六六九、九六八、三
    八七元，遺產淨額為五０三、四五八、四五四元，應納稅額
    為二三七、二二二、二二七元。原告於九十三年三月十日申
    請以被繼承人所遺留台南市○○區○○段七三二地號等六十
    七筆土地及原告庚○○所有台南市○○區○○段二十六地號
    等十六筆（應有部分）土地抵繳遺產稅；案經被告所屬安南
    稽徵所查核結果，認被繼承人所遺留台南市○○區○○段十
    四之二地號等三十二筆土地及原告庚○○所有坐落台南市○
    ○區○○段二十六地號等十六筆應有部分土地，合計共四十
    八筆土地，均非遺產及贈與稅法施行細則第四十三條之一所
    規定之課徵標的物，且不符合遺產及贈與稅法第三十條第二
    項易於變價之規定，遂以九十三年七月五日南區國稅安南一
    字第０九三０００一六二六號函否准原告前揭抵繳遺產稅之
    申請；原告不服，提起訴願，經遭決定駁回；遂提起本件行
    政訴訟。
乙、兩造聲明：
一、原告聲明求為判決：
  (一)訴願決定及原處分有關：被告否准被繼承人周招鑒所有坐
    落台南市○○區○○段十四之二、十九之一、十九之五、十
    九之六、十九之七、二十之一、二十之三、二十之四、二十
    之五、二十之六、二十之七、二十之八、二十三、二十三之
    六、二十六、二十六之六、二十六之八、二十六之九、二十
    六之十、二十七之一、二十七之三、二十七之五、二十八之
    二、二十八之五、二十八之七、二十八之八、二十八之十、
    二十八之十一、二十八之十二、二七四、一一八三地號土地
    及台南市○○區○○段一三六八地號土地抵繳被繼承人周招
    鑒遺產稅部分。被告否准原告庚○○與被繼承人周招鑒共
    有坐落台南市○○區○○段二十六、二十六之六、二十六之
    八、二十六之九、二十六之十、二十七之一、二十七之三、
    二十七之五、二十八之二、二十八之五、二十八之七、二十
    八之八、二十八之十、二十八之十一、二十八之十二、二七
    四地號土地（原告應有部分）抵繳被繼承人周招鑒遺產稅部
    分均撤銷。
  (二)被告應依原告之申請，作成准予原告以被繼承人周招鑒所
    有坐落台南市○○區○○段十四之二、十九之一、十九之五
    、十九之六、十九之七、二十之一、二十之三、二十之四、
    二十之五、二十之六、二十之七、二十之八、二十三、二十
    三之六、二十六、二十六之六、二十六之八、二十六之九、
    二十六之十、二十七之一、二十七之三、二十七之五、二十
    八之二、二十八之五、二十八之七、二十八之八、二十八之
    十、二十八之十一、二十八之十二、二七四、一一八三地號
    土地及台南市○○區○○段一三六八地號土地及原告庚○
    ○與被繼承人周招鑒共有坐落台南市○○區○○段二十六、
    二十六之六、二十六之八、二十六之九、二十六之十、二十
    七之一、二十七之三、二十七之五、二十八之二、二十八之
    五、二十八之七、二十八之八、二十八之十、二十八之十一
    、二十八之十二、二七四地號土地（原告應有部分）抵繳遺
    產稅之行政處分。
  (三)訴訟費用由被告負擔。
二、被告聲明求為判決：
  (一)原告之訴駁回。
  (二)訴訟費用由原告負擔。
丙、兩造主張之爭點：
一、原告起訴意旨略以：
  (一)按稅捐債權係以核定時始發生納稅人之繳納義務，故其所申
    請抵繳之實物是否易於變價或易於保管，自應以抵繳時為審
    酌依據。次按遺產及贈與稅法施行細則第四十四條之所以明
    定公共設施保留地得以抵繳遺產稅，無非係因「公共設施保
    留地」本應由徵用機關以公告現值加成予以徵收補償，惟如
    准予抵繳遺產稅，則係以公告現值准予抵繳，不僅減少政府
    財政支出，更可儘速取得相關用地之所有權，亦符合遺產及
    贈與稅法第三十條第二項易於變價之要件，司法院釋字第三
    四三號解釋理由書及財政部九十三年五月十八日台財稅三發
    字第０九三００二五八七一號函對此亦表示相同見解。又財
    政部七十一年三月十日台財稅字第三一六一０號、七十一年
    十月四日台財稅字第三七二七七號函則表示，納稅義務人申
    請以遺產中之道路預定地或既成道路土地抵繳遺產稅款者，
    無論該土地是否已經當地縣市政府列入徵收補償計畫，均准
    予抵繳，其所稱既成道路土地係指依都市○○○○道路預定
    地，且事實上已形成道路使用之土地而言。查原告申請抵繳
    如聲明所述之土地，依台南市政府都市發展局以九十三年二
    月十一日南都計一字第一六０五號函、九十三年二月十二日
    南都計一字第一六０七號函、九十三年二月十六日南都計一
    字第一八三九號函均表示編定為都市○○○道路用地（即公
    共設施保留地），為被告所不爭執，是原告申請抵繳之土地
    於申請抵繳時已符合「易於變價或易於保管」之要件，被告
    否准原告抵繳，顯屬違法。又道路用地之遺產稅實物抵繳與
    營業稅欠稅提供擔保品兩者性質不同，適用方式亦不同，被
    告以財政部八十七年九月三十日台財稅字第八七０七００四
    ０七號及九十二年五月十九日台財稅字第０九二０四五二三
    五八號函將營業稅欠稅擔保品易於變價之要件套用於遺產稅
    申請實物抵繳使用，實屬不當。
  (二)查本件都市計畫細部計畫案發布實施雖於被繼承人死亡後之
    九十一年七月三日，惟仍於繼承人申報遺產稅之法定期間內
    ，並在申報前（繼承人申報時間為九十一年十月十八日）。
    都市計畫細節計畫乃依據法律授權與行政機關就法律執行的
    細節部分予以具體化之計畫，具有法律命令之性質，對於人
    民與行政機關均有拘束力，依據中央法規標準法第十八條規
    定：「各機關受理人民聲請許可案件適用法規時，除依其性
    質應適用行為時之法規外，如在處理程序終結前，據以准許
    之法規有變更者，適用新法規。但舊法規有利於當事人而新
    法規未廢除或禁止所聲請之事項者，適用舊法規。」即從新
    從優原則，原告提出之土地既於申報遺產前已被強制變更為
    公共設施保留地，被告未依公共設施保留地處理已違反中央
    法規標準法第十八條之規定。縱認原告所提出之土地於被繼
    承人死亡時，其都市計畫之細部尚未完成法定程序，惟遺產
    及贈與稅法施行細則第四十四條第一項僅規定「列為都市計
    畫」之公共設施保留地即可准予抵繳，更何況縱非都市計畫
    之公共設施保留地之既成道路，依據司法院釋字第四００號
    解釋意旨，既成道路符合一定要件而成立公用地役關係者，
    其土地所有權人對土地既無從自由使用收益，形成因公益而
    特別犧牲其財產上利益，國家自應依法規定辦理徵收給予補
    償。由此可知既成道路限制人民對土地之自由使用收益權限
    ，造成特別犧牲與公共設施保留地並無二致，該解釋更積極
    表示對於既成道路之補償應訂定期限逐年為之，或以他法補
    償，由此可知既成道路對於所有權人之限制及特別犧牲更甚
    於公共設施保留地，故如非屬課稅標的之公共設施保留地應
    准予抵繳，而此種為公眾使用之既成道路更應准予抵繳。且
    既成道路與公共設施保留地是基於相同理由免徵遺產稅，自
    應類推適用遺產及贈與稅法施行細則第四十四條第一項規定
    准予抵繳，如此並無不利於納稅義務人且不違反信賴保護原
    則。
  (三)被告以都市○○道路用地需經當地縣市政府列入徵收補償計
    畫並已編入預算，後經當地縣市議會通過始符合易於變價之
    要件。然原告所提同為被繼承人遺產之台南市○○區○○段
    七三二之一地號等十七筆及台南市○○區○○段四十七地號
    等六筆道路用地，同樣未被台南市政府列入徵收補償計畫，
    亦未編列預算，以被告之裁量標準即不符合易於變價之要件
    ，卻准予抵繳，前後矛盾。又以易於變價之實物申請抵繳，
    並不侷限於被繼承人之遺產，依據遺產及贈與稅法第三十條
    第二項規定可知亦包括「其他實物」，被告將原告庚○○與
    被繼承人周招鑒共有之公共設施保留地排除在外，顯屬違法
    。
  (四)末查，原告之被繼承人所遺留台南市○○區○○段二五地號
    土地，於申報遺產稅時係以農業用地申報，依遺產及贈與稅
    法第十七條第六款規定免徵遺產稅，即不屬課徵標的物，惟
    該台南市○○區○○段二五地號土地被都市細部計畫變更為
    公園兼兒童遊樂場用地，被告即准原告申請抵繳，然同樣均
    在被繼承人死亡後始被編為公用設施保留地之前揭土地，被
    告則否准原告抵繳，其標準何在，是該否准顯不合法。
二、被告答辯意旨略以：
  (一)本件遺產稅經核定應納稅額二三七、二二二、二二七元，遺
    產中坐落台南市○○區○○段十四、十九、十九之一、十九
    之二、十九之三、二十、二十之一、二十之二、二十三、二
    十三之一、二十六、二十六之一、二十六之二、二十六之三
    、二十六之四、二十七、二十七之一、二十七之二、二十七
    之三、二十八、二十八之一、二十八之二、二十八之三、二
    十八之四、二十八之五、二十八之六、二七四、一一八三地
    號土地、溪東段一一九五之一、一三六八、州南段七三三之
    一、七三四、七六四地號等三十三筆土地（其中部分土地於
    九十三年一月十四日因逕為分割已增列地號），經核定為遺
    產及贈與稅法第十六條第十二款規定不計入遺產總額之無償
    供公眾通行之道路土地。原告於九十三年三月十日申請以被
    繼承人所遺留台南市○○區○○段七三二地號等六十七筆土
    地及原告庚○○與被繼承人共有坐落台南市○○區○○段二
    十六地號等十六筆土地抵繳遺產稅，惟因其中被繼承人所遺
    留坐落台南市○○區○○段十四之二地號（係分割自同段十
    四地號）等三十二筆土地，經核定不計入遺產總額，與原告
    庚○○共有坐落台南市○○區○○段二十六地號等十六筆土
    地，均非屬遺產稅課徵標的物；又依台南市政府九十三年三
    月十六日、八月四日南市工土字第０九三００一五五六四０
    號、00000000000號及九十三年七月二十七日南
    市都計字第０九三００六二一五八０號函復表示，上揭土地
    雖已屬道路用地，惟未列入九十三年度徵收計畫，核與遺產
    及贈與稅法第三十條第二項易於變價之規定不符，被告予以
    否准抵繳，尚無不合。
  (二)又查原告提供抵繳之台南市○○區○○段十四之二（自溪墘
    段十四地號土地分割出）、十九之一、十九之五、十九之六
    、十九之七（以上三筆均自台南市○○區○○段十九地號土
    地分割出）、二十之一、二十之三、二十之四、二十之五（
    以上三筆均自台南市○○區○○段二十地號土地分割出）、
    二十之六、二十之七、二十之八（以上均自台南市○○區○
    ○段二十之二地號土地分割出）、二十三、二十三之六（自
    台南市○○區○○段二三之一地號土地分割出）、二十六、
    二十六之六（自台南市○○區○○段二十六之一地號土地分
    割出）、二十六之八、二十六之九（自台南市○○區○○段
    二十六之三地號土地分割出）、二十六之十（自台南市○○
    區○○段二十六之四地號土地分割出）、二十七之一、二十
    七之三、二十七之五（自台南市○○區○○段二十七之二地
    號土地分割出）、二十八之二、二十八之五、二十八之七（
    自台南市○○區○○段二十八地號土地分割出）、二十八之
    八（自台南市○○區○○段二十八之一地號土地分割出）、
    二十八之十、二十八之十一（自台南市○○區○○段二十八
    之三地號土地分割出）、二十八之十二（自台南市○○區○
    ○段二十八之四地號土地分割出）、二七四、一一八三及台
    南市○○區○○段一三六八地號等三十二筆土地，原告於遺
    產稅申報時，提出證明為供公眾通行使用之土地，符合遺產
    及贈與稅法第十六條第十二款規定不計入遺產總額，此為原
    告所不爭，依遺產及贈與稅法施行細則第四十三條之一規定
    ，前揭土地即非為課徵標的物，亦非同細則第四十四條第一
    項規定依都市計畫法第五十條之一核定免徵遺產稅之遺產；
    另原告庚○○所有（與被繼承人周招鑒共有）坐落台南市○
    ○區○○段二十六、二十六之六、二十六之八、二十六之九
    、二十六之十、二十七之一、二十七之三、二十七之五、二
    十八之二、二十八之五、二十八之七、二十八之八、二十八
    之十、二十八之十一、二十八之十二、二七四地號土地，既
    非屬被繼承人之遺產，則非屬本件遺產稅課徵標的物，且查
    該等土地皆屬道路用地，惟均未列入台南市政府九十三年度
    徵收計畫內，屬不易變價；是系爭土地均非屬實物抵繳範疇
    ，被告否准其實物抵繳遺產稅，並無違誤。
  (三)又原告主張台南市○○區○○段七三二之一、七三三、七三
    四之一、七三五、七三六、七三七、七三八、七三九、七四
    ０、七四一、七四二、七五八、七六二、七六三、七六四之
    一、七六四之二、七八三之一及台南市○○區○○段四十七
    、七十一、一０一、一０二、一０五、一一０地號等計二十
    三筆土地同為被繼承人之遺產道路用地，同樣未被台南市政
    府列入年度徵收補償計畫，被告卻准予抵繳遺產稅，裁量標
    準前後矛盾乙節，經查前述土地於被繼承人死亡前即已編定
    為道路用地，有台南市政府九十一年十一月六日南市都計字
    第０九一０二０八一三五０號函附卷可稽，經列入遺產總額
    中，並依都市計畫法第五十條之一予以免徵遺產稅，核符遺
    產及贈與稅法施行細則第四十四條第一項規定，乃准予抵繳
    ，兩者於繼承日土地現狀即有不同，是否適用抵繳，尚須依
    法令規定作為准駁依據，並無裁量標準前後不一之情事，所
    訴顯係對法令之誤解，並不足採。
　　理  由
一、按「遺產稅或贈與稅應納稅額在三十萬元以上，納稅義務人
    確有困難，不能一次繳納現金時，得於前項規定納稅期限內
    ，向該管稽徵機關申請，分十二期以內繳納；每期間隔以不
    超過二個月為限，並准以課徵標的物或其他易於變價或保管
    之實物一次抵繳。」「本法第三十條第二項所稱課徵標的物
    ，係指依本法規定計入本次遺產總額或贈與總額並經課徵遺
    產稅之遺產或課徵贈與稅之受贈財產。」「被繼承人遺產中
    依都市計畫法第五十條之一免徵遺產稅之公共設施保留地，
    納稅義務人得以該項財產申請抵繳遺產稅款。」遺產及贈與
    稅法第三十條第二項及同法施行細則第四十三條之一、第四
    十四條第一項分別定有明文。足見得以實物抵繳者，除須具
    備確有困難，不能以現金繳納外，須以計入本次遺產總額並
    經課徵遺產稅之遺產（課徵標的物）或其他易於變價或保管
    之實物始可。次按「說明二：．．．該道路用地如尚未經當
    地縣市政府列入徵收補償計畫，與首開法條易於變價之規定
    不合．．．。」「．．．所稱已列入徵收補償計畫之道路用
    地，係指已經當地縣市政府列入徵收補償計畫，而該項徵收
    經費當地縣市政府已經編列預算，並經當地縣議會通過者而
    言。」分別為財政部八十七年九月三十日台財稅第0000
    00000號及九十二年五月十九日台財稅字第０九二０四
    五二三五八號函釋在案，查該函釋係財政部本於行政主管機
    關之地位，就如何貫徹遺產及贈與稅法第三十條規定之執行
    所為技術性及細節性之行政規則，核與此條抵繳規定之立法
    意旨相符，本院自得予以援用。
二、原告之父即被繼承人周招鑒於九十一年二月十二日死亡，原
    告於九十一年十月十八日辦理遺產稅申報，經被告核定遺產
    總額為六六九、九六八、三八七元，遺產淨額為五０三、四
    五八、四五四元，應納稅額為二三七、二二二、二二七元。
    原告於九十三年三月十日申請以被繼承人所遺留台南市○○
    區○○段七三二地號等六十七筆土地及原告庚○○所有台南
    市○○區○○段二十六地號等十六筆（應有部分）土地抵繳
    遺產稅；案經被告所屬安南稽徵所查核結果，認被繼承人所
    遺留台南市○○區○○段十四之二地號等三十二筆土地及原
    告庚○○所有坐落台南市○○區○○段二十六地號等十六筆
    應有部分土地，合計共四十八筆土地，均非遺產及贈與稅法
    施行細則第四十三條之一所規定之課徵標的物，且不符合遺
    產及贈與稅法第三十條第二項易於變價之規定，遂以九十三
    年七月五日南區國稅安南一字第０九三０００一六二六號函
    否准原告前揭抵繳遺產稅之申請等情，有原告遺產稅申報書
    、被告遺產稅核定通知書、原告遺產稅（贈與稅）實物抵繳
    申請書、土地登記簿謄本、台南市政府九十三年三月十六日
    十市工土字第０九三００一五五六四０號、九十三年八月四
    日南市工土字第00000000000號、九十三年七月
    二十七日南市都計字第０九三００六二一五八０號、九十二
    年六月十一日南市建公字第０九二四一０二七六四０號、九
    十二年六月二十三日南市工土字第０九二三０一五九四００
    號函等附於原處分卷可稽，且為兩造所不爭，洵堪信實。
三、本件兩造所爭執者厥為原告聲明所述之系爭土地，得否作為
    原告被繼承人遺產稅實物抵繳之標的物而已；經查：
  (一)原告申請抵繳之台南市○○區○○段十四之二（自溪墘段十
    四地號土地分割出）、十九之一、十九之五、十九之六、十
    九之七（以上三筆均自台南市○○區○○段十九地號土地分
    割出）、二十之一、二十之三、二十之四、二十之五（以上
    三筆均自台南市○○區○○段二十地號土地分割出）、二十
    之六、二十之七、二十之八（以上均自台南市○○區○○段
    二十之二地號土地分割出）、二十三、二十三之六（自台南
    市○○區○○段二三之一地號土地分割出）、二十六、二十
    六之六（自台南市○○區○○段二十六之一地號土地分割出
    ）、二十六之八、二十六之九（自台南市○○區○○段二十
    六之三地號土地分割出）、二十六之十（自台南市○○區○
    ○段二十六之四地號土地分割出）、二十七之一、二十七之
    三、二十七之五（自台南市○○區○○段二十七之二地號土
    地分割出）、二十八之二、二十八之五、二十八之七（自台
    南市○○區○○段二十八地號土地分割出）、二十八之八（
    自台南市○○區○○段二十八之一地號土地分割出）、二十
    八之十、二十八之十一（自台南市○○區○○段二十八之三
    地號土地分割出）、二十八之十二（自台南市○○區○○段
    二十八之四地號土地分割出）、二七四、一一八三及台南市
    安南區○○段一三六八地號等三十二筆土地，原告於申報遺
    產稅時，業據提出為供公眾通行使用之現有道路用地土地之
    證明，且有台南市政府都市發展局九十一年九月十三日南都
    計一字第一三四五九號、九十一年十月十七日南市都計字第
    ０九一一六００一一七０號、九十一年九月十九日九一南都
    局計字第一０七七九號、九十一年九月二十日南都計一字第
    一三八七七號、九十一年七月十二日南都計一字第九八七一
    號、九十一年七月十二日南都計一字第０九八七三號函等附
    於原處分卷可稽，並經被告以上揭土地符合遺產及贈與稅法
    第十六條第十二款規定核定不計入遺產總額，亦有被告遺產
    稅不計入遺產總額證明書附於原處分卷可佐，且為原告所不
    爭，揆諸前揭遺產及贈與稅法施行細則第四十三條之一規定
    ，上開土地要非為本件遺產稅課徵標的物至明。
  (二)第以前開土地所屬「擬定台南市安南區○○○路○段東側地
    區）細部計畫案」係於於九十一年七月三日核定及發布實施
    ，該發布實施日期以前之「擬定台南市安南區○○○路○段
    東側地區）細部計畫案」規劃內容雖已將前揭土地劃為道路
    、公園兼兒童遊樂場、廣場兼停車場等用地，然尚未完成都
    市計畫之法定程序應屬草案，故於本件繼承發生日之九十一
    年二月十二日前該草案之道路、公園兼兒童遊樂場、廣場兼
    停車場等用地尚不能認定屬符合內政部八十七年六月三日台
    （八七）內營字第八七七二一七六號函釋所稱之公共設施保
    留地，亦有台南市政府九十二年三月十九日南市都計字第０
    九二一六０一一九九０號函在卷可稽（詳被告遺產稅核定案
    卷「更正」第二十八頁），是該土地亦非遺產及贈與稅法施
    行細則第四十四條第一項所稱依都市計畫法第五十條之一（
    「公共設施保留地因依本法第四十九條第一項徵收取得之加
    成補償，免徵所得稅；因繼承或因配偶、直系血親間之贈與
    而移轉者，免徵遺產稅或贈與稅。」）核定免徵遺產稅之遺
    產。且查上開土地皆屬道路用地，台南市政府並未列入九十
    三年徵收計畫內，亦有台南市政府九十三年八月四日南市工
    土字第00000000000號函在卷可佐（詳被告九十
    一年度遺產稅實物抵繳案卷第五十五頁），在市場上處分變
    價誠屬不易。抑且，法規之用語如係屬涵義不確定或有多種
    可能之解釋存在時，即稱之為「不確定法律概念」，於將不
    確定法律概念適用於具體之事實關係時，行政機關得予判斷
    之情形，學理上稱之為「判斷餘地」。申言之，關於是否易
    於變價，乃將不確定法律概念經由解釋，而具體化地適用於
    特定事實關係之涵攝過程，應認主管機關，於行使此一職權
    作成決定時，享有判斷餘地，是其除有恣意判斷外，原則應
    予尊重。前揭土地在短期間既無徵收計畫，若允原告以之為
    抵繳遺產稅，實無助國庫財政，且將因保管、變價不易而增
    添國庫負擔，要非以繼承發生時或原告申請抵繳時有所不同
    。從而，被告否准原告以前揭土地抵繳遺產稅之申請，自屬
    有據。至財政部八十七年九月三十日台財稅第八七０七００
    四０七號函，固係對營業稅欠稅擔保品是否易於變價所為之
    釋示，惟其與遺產及贈與稅法第三十條第二項「．．．其他
    易於變價或保管之實物一次抵繳」之意旨無違，自得為相同
    之解釋與適用，原告認被告將財政部前開對營業稅欠稅擔保
    品是否易於變價所為之釋示，套用於遺產稅申請實物抵繳使
    用，實屬不當云云，並不可採。
  (三)至原告庚○○所有台南市○○區○○段二十六、二十六之
    六、二十六之八、二十六之九、二十六之十、二十七之一、
    二十七之三、二十七之五、二十八之二、二十八之五、二十
    八之七、二十八之八、二十八之十、二十八之十一、二十八
    之十二、二七四地號土地，係原告庚○○與被繼承人周招鑒
    共有，應有部分各二分之一，有土地登記簿謄本附於原處分
    卷可稽，原告以庚○○上開土地應有部分申請抵繳遺產稅，
    然上開土地既非屬被繼承人之遺產，則非屬本件遺產稅課徵
    標的物，是系爭土地均非屬實物抵繳範疇，被告否准其抵繳
    遺產稅，並無不合。
  (四)再以，司法院釋字第四００號解釋意旨，雖指既成道路成立
    公用地役關係者，其所有權人因公益而特別犧牲其財產上之
    利益，國家自應依法律之規定辦理徵收給予補償及若在某一
    道路範圍內之私有土地均辦理徵收，僅因既成道路有公用地
    役關係而以命令規定繼續使用，毋庸同時徵收補償，顯與平
    等原則相違，惟該號解釋文內亦明言「國家應依法律之規定
    辦理徵收給予補償。」易言之，各級政府因興辦公共事業或
    實施國家經濟政策需要，對於徵收取得之土地固應給予補償
    ，惟亦需在「依法律之規定辦理徵收」前提下，斟酌其財源
    狀況而給予土地所有權人相當之補償，並非意指其提供土地
    作為既成道路而供公眾使用之所有權人，均得本於該號解釋
    而請求各級政府機關辦理徵收而要求給予補償。查本件系爭
    土地，台南市政府並未列入九十三年度徵收計畫，業如前述
    ，且是否辦理徵收，亦非被告權責所能置喙，是原告主張系
    爭土地為既成道路，與公共設施保留地是基於相同理由免徵
    遺產稅，自應類推適用遺產及贈與稅法施行細則第四十四條
    第一項規定准予抵繳，如此並無不利於納稅義務人且不違反
    信賴保護原則云云，並不可採。至原告另主張依財政部七十
    一年三月十日台財稅字第三一六一０號、七十一年十月四日
    台財稅字第三七二七七號函則表示，納稅義務人申請以遺產
    中之道路預定地或既成道路土地抵繳遺產稅款者，無論該土
    地是否已經當地縣市政府列入徵收補償計畫，均准予抵繳，
    其所稱既成道路土地係指依都市○○○○道路預定地，且事
    實上已形成道路使用之土地而言云云；然查財政部上開台財
    稅字第三七二七七號、第三一六一０號函，業經財政部八十
    六年八月七日台財稅字第八六一０八一八七七號函不再援引
    適用，併此敘明。
  (五)原告另主張其被繼承人所遺留台南市○○區○○段二五地號
    土地，於申報遺產稅時係以農業用地申報，依遺產及贈與稅
    法第十七條第一項第六款規定免徵遺產稅，不屬課徵標的物
    ，惟該台南市○○區○○段二五地號土地嗣經都市細部計畫
    變更為公園兼兒童遊樂場用地，被告即准原告申請抵繳，同
    樣均在被繼承人死亡後始被編為公用設施保留地之前揭土地
    ，被告則否准原告抵繳，其標準何在，是該否准顯不合法云
    云；然查，原告之被繼承人所遺留台南市○○區○○段二五
    地號土地，經台南市都市發展局九十一年四月十五日實地會
    勘結果，現況係作農業使用（種植桑椹及破布子），有該局
    九十一年四月十六日南都局計字第０九一００四０八二號函
    附於原處分卷可稽（詳被告遺產稅核定案「更正」卷第二十
    四頁），原告就該項遺產亦請求依繼承發生時作農業使用情
    形核算遺產稅，有原告九十二年三月二十五日所具說明書可
    佐（詳被告遺產稅核定案「更正」卷第三十二頁），被告乃
    依遺產及贈與稅法第十七條第一項第六款規定將該項遺產核
    定自遺產總額中扣除，非同法第十六條不計入遺產總額之項
    目，足見該遺產仍屬同法第三十條第二項所稱課徵標的物，
    從而被告准予實物抵繳，並無不合。原告前開主張，容有誤
    解。
四、綜上所述，原告前揭主張既不可採，則被告以原告九十三年
    三月十日申請以被繼承人所遺留台南市○○區○○段七三二
    地號等六十七筆土地及原告庚○○所有台南市○○區○○段
    二十六地號等十六筆（應有部分）土地抵繳遺產稅；經查核
    結果，認被繼承人所遺留台南市○○區○○段十四之二地號
    等三十二筆土地及原告庚○○所有台南市○○區○○段二十
    六地號等十六筆應有部分土地，合計共四十八筆土地，均非
    遺產及贈與稅法施行細則第四十三條之一所規定之課徵標的
    物，且不符合遺產及贈與稅法第三十條第二項易於變價之規
    定，遂以九十三年七月五日南區國稅安南一字第０九三００
    ０一六二六號函否准原告前揭抵繳遺產稅之申請，並無不合
    ；訴願決定予以維持，亦無違誤；原告起訴意旨求為均予撤
    銷，並請求判決被告應依其申請，作成如聲明(二)准予抵繳遺
    產稅之行政處分，為無理由，應予駁回。又本件事證已明，
    兩造其餘攻擊防禦方法與判決之結果均不生影響，故無逐一
    論述之必要，併此敘明。
據上論結，本件原告之訴為無理由，爰依行政訴訟法第一百九十
五條第一項後段、第九十八條第三項前段、第一百零四條、民事
訴訟法第八十五條第一項前段，判決如主文。
中　　華　　民　　國　　94　　年　 　7　　月　 29  　 日
                  第三庭審判長法  官　江幸垠
                              法  官　邱政強
                              法  官　戴見草
以上正本係照原本作成。
如不服本判決，應於判決送達後20日內向本院提出上訴書狀，其
未表明上訴理由者，應於提起上訴後20日內向本院提出上訴理由
書（須按對造人數附繕本）；如於本判決宣示或公告後送達前提
起上訴者，應於判決送達後20日內補提上訴理由書（須附繕本）
。未表明上訴理由者，逕以裁定駁回。
提起上訴應預繳送達用雙掛號郵票7份（每份34元）。
中　　華　　民　　國　　94　　年　 　7　　月　 29  　 日
　　　　　　　　　　　　　　　書記官  蔡玫芳
